臺灣板橋地方法院刑事判決　　　　　　　　94年度易字第39號
公　訴　人　臺灣板橋地方法院檢察署檢察官
被　　　告　甲○○
上列被告因詐欺等案件，經檢察官提起公訴（93年度偵緝字第
1618號），本院判決如下：
    主  文
甲○○無罪。
    理  由
一、公訴意旨略以：被告甲○○因丙○○（另經本院於民國92年
    3 月13日以92年度板簡字第316 號判處有期徒刑3 月，如易
    科罰金，以300 元折算1 日）積欠新臺幣（下同）30,000元
    ，明知被告甲○○已無支付能力，竟與丙○○共同基於意圖
    為自己不法所有之犯意聯絡，推由丙○○出面於90年2 月14
    日，在臺北縣中和市○○路303 號，以動產擔保交易附條件
    買賣之方式，向乙○○購買車牌號碼為DFK-491 號之輕機車
    1 輛，約定總價金31,690元，除應繳納頭期款1,000 元外，
    餘款分9 期給付，每月1 期，每期應付款3,410 元，標的物
    應存放地點為臺北縣永和市丙○○之住處，在價款未付清前
    ，丙○○僅得占有使用，不得擅自遷移或為其他處分，係為
    動產擔保交易之債務人，另由被告甲○○擔任連帶保證人，
    使乙○○陷於錯誤而交付車輛。詎丙○○僅由被告甲○○繳
    納頭期款後即拒不付款，並意圖自己不法之利益，於日取得
    上開機車時，未經告知乙○○，即將上開機車交與被告甲○○以抵償債務而為處分，致生損害於債權人乙○○。因認被
    告甲○○所為，係犯刑法第339 條第1 項之詐欺取財罪及違
    反動產擔保交易法第38條之罪嫌云云。
二、按犯罪事實應依證據認定之，無證據不得認定犯罪事實；不
    能證明被告犯罪者，應諭知無罪之判決，刑事訴訟法第154
    條第2 項及第301 條第1 項，分別定有明文。次按認定不利
    於被告之事實，須依積極證據，苟積極證據不足為不利於被
    告事實之認定時，即應為有利於被告之認定，更不必有何有
    力之證據；又犯罪事實之認定，應憑真實之證據，倘證據是
    否真實尚欠明確，自難以擬制推測之方式，為其判斷之基礎
    ；刑事訴訟法上證明之資料，無論為直接或間接證據，均須
    達於通常一般之人均不致有所懷疑，而得確信其為真實之程
    度，始得據為有罪之認定，若其關於被告是否犯罪之證明未
    能達此程度，而有合理懷疑之存在，致使無從形成有罪之確
    信，根據「罪證有疑，利於被告」之證據法則，即不得遽為
    不利被告之認定，最高法院30年上字第816 號、53年臺上字
    第656 號、76年臺上字第4986號判例可資參照。
三、公訴人認被告甲○○涉有上開罪嫌，無非以丙○○之供述、
    證人乙○○之證述，及附條件買賣合約書乙紙附卷可稽，為
    其主要論據。惟訊據被告堅詞否認有何違反動產擔保交易法
    及詐欺取財之犯行，辯稱：其雖有和丙○○一起去買車，但
    只是幫丙○○擔保，因丙○○需要1 個保證人，頭期款是丙○○付的。其沒有把丙○○的車子牽走，也不知道車子到哪
    裡去了。且丙○○亦未欠其30,000元，其沒有經營地下錢莊
    、當鋪，其是駕駛拖吊車等語。經查：公訴人雖援引丙○○
    之供述以證明被告確實與丙○○共犯違反動產擔保交易法第
    38條及詐欺取財犯行，而丙○○於檢察官91年7 月11日偵訊
    中曾稱：90年2 月14日有在土城以分期付款購買機車，只交
    付頭期款，其他款項都未付。機車購買當日就交給保證人即
    被告甲○○，車是被告叫其買的，因其欠被告30,000元。其
    沒有要騙車行，因當時沒有工作，而頭期款的錢是被告出的
    云云。於同年12月4 日偵訊中復稱：90年2 月14日在土城買
    機車分期付款，機車直接交給被告甲○○，不是要騙車行，
    因被告他要付云云。然倘依照丙○○之供述，其係因積欠被
    告30,000元，被告因而立於主導地位指示其以詐騙之方法詐
    取該機車，得手後並供被告使用，其罪責顯應輕於被告，亦
    顯較其立於主導地位向機車行詐取機車並將之遷移之罪責為
    輕。則縱使其坦承犯行，前開供稱亦顯對其有利，而不利於
    被告，從而其與被告立場相對，有相當之利害關係，當不能
    僅以丙○○之供述即能遽認被告係與丙○○共犯，甚至指示
    丙○○為前開犯行。而被告為前開供述時，就其所供稱因其
    積欠被告30,000元，被告始指示其至機車行購買機車乙節，
    並未提出任何證據予以佐證，且丙○○供述前開內容時，被
    告均未在場，無法就丙○○所述為詰問，或提出反駁，則丙○○前開供述是否為真，尚非無疑。又證人乙○○於本院審
    理中業已證稱：其是做機車買賣，丙○○及被告到店裡來買
    車，是丙○○買車，被告擔任保證人，主要是丙○○在講，
    被告在買賣過程中，沒有說甚麼話，只是單純做保證人而已
    ，沒有在旁邊參與討論，有關買賣的過程都是丙○○在談等
    語。則倘如丙○○所述係因其欠被告30,000元，因而受被告
    指示購車，並直接將機車交付與被告，則前開機車顯係被告
    所欲使用者，則其對於買賣之車款、價金、契約約定之地點
    應極為關切，何以被告僅在場，並未主導買賣機車之過程，
    提出其意見，或參與討論？則丙○○前開供述是否屬實，更
    值懷疑。參諸證人乙○○於91年2 月25日警詢、同年8 月13
    日檢察官偵訊及本院審理中稱頭期款是丙○○付的，其將車
    交給丙○○機車由丙○○騎走等語。亦與丙○○所述頭期款
    的錢是被告出的，機車直接交與被告等情不符。亦難以由證
    人乙○○之證述補強丙○○之證述。再者，證人乙○○雖於
    本院審理中雖證稱：其判斷被告與丙○○2 人不認識，被告
    可能經營當鋪，丙○○欠被告錢，所以就到車行買車，買完
    後就將車交給被告云云，惟證人既稱前情為其之判斷，則證
    人前開證述顯係其個人推測之詞，尚難採為不利於被告之證
    述。綜上所述，尚無充足證據認定被告係與丙○○共同基於
    違反動產擔保交易法第38條及詐欺取財之犯意聯絡與行為分
    擔，從而依公訴人所舉之證據尚不能使本院獲得被告有罪之
    確信。此外復查無其他積極證據足認被告有何違反動產擔保
    交易法第38條及詐欺取財犯行，本件既不能證明被告犯罪，
    自應為被告無罪之諭知。
據上論斷，應依刑事訴訟法第301條第1項，判決如主文。
本案經檢察官許智評到庭執行職務。
中  　華　　民　　國　  94 　　年　  7　　月　　26　　日
            刑事第十三庭　審判長法  官     侯志融
                                法  官     楊博欽
                                法  官     張宏節
上列正本證明與原本無異。
如不服本判決，應於送達後十日內向本院提出上訴狀。
                                書記官     鄧順生
中　　華　　民　　國　　94　　年　　7 　　月　　26　　日
